【裁判字號】    97,抗,13
【裁判日期】    971121
【裁判案由】    清償借款
【裁判全文】
福建高等法院金門分院民事裁定            97年度抗字第13號
抗  告  人  甲○○
上列抗告人與相對人有限責任金門縣信用合作社間清償借款強制
執行事件，對於中華民國97年10月6日福建金門地方法院97年度
執字第543號裁定提起抗告，本院裁定如下：
    主  文
抗告駁回。
抗告程序費用由抗告人負擔。
    理  由
一、抗告人聲明異議意旨略以：相對人前於林再註聲請福建金門
    地方法院強制執行之92年度執字第192號事件係聲明參與分
    配，並非本案執行人，焉能支出執行費新台幣（下同）
    45,580元。且債權憑證附表何以記載該案新增執行費6,600
    元未受償？又相對人何以不就其設定抵押權之土地取償，而
    要執行無抵押權之其他土地。再相對人自87年起至今，約10
    年未聲請執行，依民法第880條規定，其抵押權已消滅，為
    此聲明異議。
二、原裁定則以：相對人於上開事件雖係參與分配，但參與分配
    仍需繳納執行費，且相對人於該事件支出應買公告登報費用
    6,600元，自得就抗告人財產優先受償。又相對人有權選擇
    抗告人財產取償，僅就其未設定抵押，復非抵押權效力所及
    部分，無優先權而已。另扺押權是否罹於時效消滅，非執行
    法院所得審究，據此駁回抗告人之聲明異議。
三、抗告意旨略以：本件執行名義即債權憑證已罹於時效，且相
    對人就所設定抵押權之金門縣金城鎮○村段294-1地號土地
    已10年未執行，依民法第880條規定，抵押權已失效，相對
    人不得再執行該土地。又相對人查封同地段455、868、881
    、879、878、876、873地號土地，但上開土地與軍方、政府
    機關尚有爭議，若遭執行，將造成重大傷害，且雙方債務金
    額仍待釐清，爰提起本件抗告。
四、按當事人或利害關係人，對於執行法院強制執行之命令，或
    對於執行法官、書記官、執達員實施強制執行之方法，強制
    執行時應遵守之程序，或其他侵害利益之情事，得於強制執
    行程序終結前，為聲請或聲明異議；但強制執行不因而停止
    ，強制執行法第12條第1項定有明文。又執行法院專司民事
    強制執行事務，對於私權之爭執，並無審認之權限。故在強
    制執行程序中，如涉及私權之爭執，而其權益關係未盡明確
    時，應由當事人另依民事訴訟程序謀求救濟，要非強制執行
    法第12條第1項聲明異議所能解決（最高法院79年台抗字第
    310號裁定意旨參照）。
五、經查，抗告人倘認本件執行名義即債權憑證已罹於時效，且
    相對人之抵押權已消滅，或目前現實之債務金額，已因執行
    名義成立後之清償而消滅，或有其他妨礙債權請求之事由，
    致與執行名義所載債務金額有異，揆諸上開說明，均應另依
    民事訴訟程序謀求救濟，要非強制執行法第12條第1項聲明
    異議所能解決。又抗告意旨就相對人聲請執行金門縣金城鎮
    ○村段455、868、881、879、878、876、873地號土地，將
    造成何種利益遭受侵害，並未提出證據資料以實其說。抗告
    人據此聲明異議，尚無可採，原法院予以裁定駁回，並無違
    誤，抗告意旨指摘原裁定不當，聲明廢棄，為無理由，應予
    駁回。
六、據上論結，本件抗告為無理由，爰裁定如主文。
中    華    民    國    97    年     11   月    21    日
                  民事庭審判長法  官  沈宜生
                              法  官  陳坤地
                              法  官  陳容正
上正本證明與原本無異。
本裁定除以適用法規顯有錯誤為理由，並經本院許可外，不得再
抗告。如提起再抗告，應於收受後10日內委任律師為代理人向本
院提出再抗告狀。並繳納再抗告費新台幣１千元。
                              書記官  黃月瞳
中    華    民    國    97    年    11    月    21    日


司法院資訊處製作；財團法人民間司法改革基金會備份。
